【裁判字號】    95,小上,5
【裁判日期】    950331
【裁判案由】    給付服務費
【裁判全文】
臺灣板橋地方法院民事判決               95年度小上字第5號
上  訴  人  聯宗保全股份有限公司
法定代理人  乙○
被上訴人    台鳳天璽公寓大廈社區管理委員會
法定代理人  甲○○
上列當事人間請求給付服務費事件，上訴人對於中華民國94年11
月22日本院板橋簡易庭94年度板小字第3375號第一審判決提起上
訴，本院判決如下：
    主  文
上訴駁回。
第二審訴訟費用新臺幣壹仟伍佰元由上訴人負擔。
    事實及理由
一、程序方面：
    按對於小額程序之第一審裁判之上訴，非以其為違法法令為
    理由，不得為之，又小額訴訟程序之上訴狀內應記載上訴理
    由，並表明：一、原判決所違背之法令及其具體內容；二、
    依訴訟資料可認為原判決有違背法令之具體事實，民事訴訟
    法第436 條之24、第436 條之25分別定有明文。本件上訴人
    提起上訴，以被上訴人於原審未主張瑕疵，亦未主張減少報
    酬請求權，上訴人復依約完成約定之承攬工作，所為給付並
    無瑕疵，被上訴人所指提供保全人員、清潔員人數短少，實
    則上訴人於崗哨、時間均無縮減，僅人員自己休假減少而已
    ，並無所謂瑕疵存在，被上訴人主張扣款為無理由，另被上
    訴人於原審提出之估價單影本，未據提示予上訴人辯論，亦
    未踐行調查證據之程序，原審逕採為裁判之基礎，況原判決
    引用該估價單，僅證明上訴人原約定提供6 位輪班執勤保全
    崗位，事實上上訴人雖缺少1 人用於輪值，對於工作毫無影
    響，僅係5 人輪班使人員休假減少而已，非屬瑕疵，原判決
    以平均數扣除1 人之金額毫無法律依據，與一般經驗及論理
    法則顯有不符等語。核其上訴理由，既以被上訴人未主張瑕
    疵，及原審未提示證物等語，堪認其對於原第一審小額判決
    違背法令之情事，已有具體之指摘，是上訴人提起本件上訴
    ，應認為已具備合法要件，合先敘明。
二、上訴人於原審起訴主張：兩造於民國93年6 月30日、93年7
    月1 日分別簽訂駐衛保全管理契約及管理維護契約，約定由
    上訴人提供被上訴人社區駐衛保全服務，及事務管理、基地
    及機電維護修繕、清潔及環境安全防災管理維護等事項，被
    上訴人每月則應支付報酬新臺幣（下同）403,200 元，其中
    保全服務報酬為223,650 元，其餘樓管清潔部分179,550 元
    。嗣被上訴人支付94年2 月報酬時，僅給付342,300 元，尚
    有差額60,900元未給付，然上訴人已完成保全及清潔工作，
    被上訴人雖抗辯上訴人有缺員情形，惟保全每哨配置3 人，
    係因由2 人擔任24小時警衛，另1 人輪休，一般而言，若每
    哨於短期僅缺1 員不致影響正常勤務，上訴人亦有調派他哨
    人員支援勤務，嗣後被上訴人要求上訴人改善，惟上訴人已
    撤哨，無從改善，兩造契約中亦無被上訴人得扣款之約定，
    被上訴人不得行行扣款，上訴人自得依兩造間保全管理契約
    及管理維護契約之約定，請求被上訴人如數給付報酬及法定
    遲延利息（上訴人於原審聲明：被上訴人應給付60,900元及
    自94年3 月5 日起至清償日止，按年息5%計算之利息。原審
    判決：(一)被上訴人應給付上訴人2,900 元及自94年3 月5 日
    起之利息。(二)上訴人其餘之訴駁回。上訴人就其敗訴部分聲
    明不服提起上訴，被上訴人就其敗訴部分則未聲明不服。）
    。
三、被上訴人於原審未於言詞辯論期日到場，惟於調解程序期日
    則以：上訴人提供之服務不完全，其中安全警衛人員及環保
    員各短少提供1 位，被上訴人曾要求上訴人改善，上訴人均
    置之不理，自應減少服務費等語，資為抗辯。
四、兩造間係屬委任契約，非承攬契約：
  (一)按稱承攬者，謂當事人約定，一方為他方完成一定之工作，
    他方俟工作完成，給付報酬之契約，民法第490 條第1 項定
    有明文。承攬人完成之工作，係施以勞務，而造成之一定成
    果，至於工作之種類，除不得背於公共秩序、善良風俗外，
    法律上並無限制，其結果為有形或無形，有財產價格或無財
    產價格，均無不可（最高法院89年度臺上字第1034號、87年
    度臺上字第2964號判決意旨參照）。又稱委任者，謂當事人
    約定，一方委託他方處理事務，他方允為處理之契約，民法
    第528 條定有明文，故委任契約之目的重在一定事務之處理
    （最高法院83年度臺上字第1018號判決意旨參看），受任人
    處理事務不保證處理之成果或結果，與承攬契約重在一定工
    作成果之完成迥不相同。又按民事訴訟法第193 條第1 項規
    定，當事人固應就訴訟關係為事實上及法律上之陳述，惟關
    於法規之適用，當事人並無陳述之義務，故此處所謂法律上
    之陳述，非指關於法規之適用而言；而係指就該訴訟事件之
    權利義務即法律關係之發生、變更或消滅，非經當事人陳述
    ，法院不得採為判決之基礎而言。惟有關事件如何適用法規
    之陳述，不過供法院參考而已。法院為法律上之判斷時，不
    受該陳述之拘束（最高法院88年度臺上字第444 號、88年度
    臺上字第535 號、89年度臺簡上字第17號、91年度臺上字第
    2143號判決意旨參照）。
  (二)上訴人主張兩造約定由上訴人為被上訴人社區提供相關行政
    、安全維護、機電保養、清潔維護等服務，約定由被上訴人
    每月支付403,200元，兩造間係屬承攬契約等語。
  (三)惟查依上訴人提出兩造間駐衛保全管理契約（下稱保全管理
    契約）第4 條之約定，上訴人應提供之駐衛保全服務作業包
    括：受被上訴人之要求或指示，督導保全人員執行門禁管制
    ，並予以登記、管制車輛進出及登記、提供防盜之建議及防
    火防災之應變處理建議、意外事故或盜賊入侵或暴行發生時
    保全人員應即報告警察、消防機關及被上訴人，並設置固定
    哨位、巡邏哨、監看閉路電視等、填報工作日誌、交通指揮
    、停車場管理、鑰匙管理、鑰匙管制、火災預防與管制、緊
    急狀況處理與應變規劃、通行管制、物品進出管制、意外之
    預防與安全等。另兩造間就被上訴人社區復簽訂公寓大廈管
    理維護契約（下稱管理維護契約），由上訴人提供管理維護
    服務內容，依管理維護契約第2 條約定包括一般事務管理服
    務、維護及修繕事項、附屬機電設施設備之檢查與維護、清
    潔及環境安全防災管理維護、週圍環境安全防災管理維護等
    ，且管理維護契約第3 條約定上訴人非經被上訴人事先書面
    同意，不得轉委任第三人執行契約約定之事項。是上訴人依
    據兩造間之保全管理契約及管理維護契約，係提供被上訴人
    社區保全、門禁、防災、巡邏、管制及清潔、環境維護等服
    務，顯係重在一定事務之處理，非重在一定工作成果之完成
    ，性質上應屬委任契約而非承攬契約。上訴人主張兩造間為
    承攬契約，被上訴人雖亦無爭執，惟法律行為之定性，本屬
    法院應依職權適用法律之範疇，本院自得依兩造當事人陳述
    關於權利義務之內容，適用法律確定法律行為之定性，認兩
    造簽訂之保全管理契約、管理維護契約性質上為委任契約，
    非屬承攬契約。上訴人主張兩造間之契約關係為承攬契約云
    云，尚屬無據。
五、上訴人僅得請求處理委任事務之必要費用，對於未依約提供
    保全員及清潔人員處理委任事務之費用不得請求：
  (一)上訴人固主張兩造係屬承攬關係，被上訴人未具體主張瑕疵
    及減少報酬請求權，惟原審竟以被上訴人於調解程序中所為
    隻字片語之陳述，逾越權限，代被上訴人為主張，違反民事
    訴訟法第221 條第1 項、第222 條第1 項、第194 條、第27
    7 條、第285 條、第286 條、第341 條、第352 條第2 項、
    第354 條之規定，實則上訴人已完成承攬工作，並無瑕疵可
    言，被上訴人所指上訴人人數短少，並不影響上訴人完成約
    定之工作，上訴人於崗哨、時間均無縮減，僅人員休假減少
    而已，並無瑕疵存在。原審判決引用之估價單，僅證明上訴
    人原約定提供6 個人輪班執勤保全崗位，事實上上訴人雖缺
    少1個人用於輪執，對工作亦毫無影響，非屬瑕疵等語。
  (二)按受任人因處理委任事務，支出之必要費用，委任人應償還
    之，民法第546 條第1 項定有明文。又事實於法院已顯著或
    為其職務上所已知者，無庸舉證，前項事實，雖非當事人提
    出者，亦得斟酌，民事訴訟法第278 條第1 項、第2 項亦有
    明文。
  (三)經查被上訴人於原審固未於言詞辯論期日到場，惟被上訴人
    於調解程序中已抗辯上訴人未依約定提供6 位人員輪班，雖
    屬調解程序中所為之陳述，然此項事實既經被上訴人於調解
    程序中陳述，即屬法院依職權所知之事實，而得由法院依職
    權適用法律。上訴人既自認與被上訴人約定提供6 位人員輪
    班，惟未依約提供6 位而減少為5 位人員輪班，就減少1 名
    人員部分，依民法第546 條第1 項規定，即不得向被上訴人
    請求處理委任事務之必要費用。原審基此認上訴人減少保全
    員1 名及環保員1 名，是被上訴人所得減少之服務費用為58
    ,000 元 （即30,000元＋28,000元＝58,000元），故上訴人
    僅得請求被上訴人給付2,900元，洵無違誤。
六、綜上所述，上訴人未依約定提供保全員及環保員，就未依約
    提供人員為被上訴人處理事務之部分，依民法第546 條第1
    項之規定，自不得請求被上訴人給付該部分處理事務之費用
    。從而，上訴人依兩造間保全管理契約及管理維護契約，請
    求被上訴人給付60,900元，就其中2,900 元及自94年3 月5
    日起至清償日止，按年息5%計算之法定遲延利息，為有理由
    ，應予准許；逾此部分之請求，為無理由，應予駁回。原審
    基此就不應准許之部分為上訴人敗訴之判決，於法洵無違誤
    。上訴意旨仍執前詞，指摘原判決不當，求予廢棄改判，為
    無理由，且依上訴意旨已足認上訴為無理由，爰不經言詞辯
    論，逕予駁回其上訴。
七、本件第二審訴訟費用應依民事訴訟法第436 條之19條第1項
    確定其數額為新臺幣1,500 元，應由上訴人負擔。
八、依民事訴訟法第436 條之32第1 項、第2 項、第436 條之29
    條義2 款、第449 條第1 項、第95條、第78條、第436 條之
    19 第1項，裁定如主文。
中    華    民    國    95    年    3     月    31    日
                  民事第一庭    審判長法  官  李世貴
                                      法  官  黃信滿
                                      法  官  周舒雁
以上正本係照原本作成
中    華    民    國    95    年    3     月    31    日
                                  書記官  張坤校


司法院資訊處製作；財團法人民間司法改革基金會備份。
